【裁判字號】    97,訴,2022
【裁判日期】    971021
【裁判案由】    強盜
【裁判全文】
臺灣彰化地方法院刑事判決              97年度訴字第2022號
公  訴  人  臺灣彰化地方法院檢察署檢察官
被      告  甲○○
選任辯護人  鄧雲奎律師
上列被告因強盜案件，經檢察官提起公訴（97年度偵字第4446號
），本院判決如下：
    主  文
甲○○意圖為自己不法之所有，攜帶兇器，以強暴至使不能抗拒
，而取他人之物，未遂，累犯，處有期徒刑年拾月；扣案之仿
ＢＥＲＥＴＴＡ８４型半自動手槍壹支 (含彈匣壹個，槍枝管制
編號0000000000號)、非制式金屬彈殼貳顆、Ｔ字板
手壹支，均沒收之。
    犯  罪  事  實
一、甲○○曾因違反毒品危害防制條例案件，經本院以95年度訴
    字第16號刑事判決判處有期徒刑10月確定；又因違反毒品危
    害防制條例案件，經本院以95年度訴字第1080號刑事判決判
    處有期徒刑1年2月確定，2案入監接續執行後，適逢中華民
    國96年罪犯減刑條例公佈施行，上開2案經本院以96年度聲
    減字第228號裁定分別減為有期徒刑5月、7月，應執行有期
    徒刑11月確定，於民國 (下同)96 年7月16日縮短刑期執行
    完畢。詎其仍不知悔改，基於意圖為自己不法所有之犯意，
    於97年5月9日23時37分許，攜帶不具殺傷力，惟客觀上對人
    之生命、身體安全構成威脅，而足以供作兇器使用之仿ＢＥ
    ＲＥＴＴＡ８４型半自動手槍1支（槍枝管制編號0000
    000000號，含彈匣1個）、非制式金屬彈殼2顆以及Ｔ
    字板手1支，前往彰化縣員林鎮○○里○○路○段542號「遠
    傳電信通訊行」，抵達該店門口後，敲門示意店內員工開門
    ，待該店內員工陳中南出來開門讓其進入後，即以上揭手槍
    抵住陳中南之右側腰部，並出言：「你這邊有多少錢，全部
    拿出來。」等語，致使陳中南心生畏懼；隨後甲○○發現店
    內辦公室尚有其他人，遂持槍將陳中南押往辦公室內，進入
    辦公室後看見店長乙○○，甲○○即一邊以手拉滑套，一邊
    出言：「我有槍」等語，隨即以槍抵住乙○○之肚子，詢問
    乙○○身上有多少錢等語，致使乙○○心生畏懼而不能抗拒
    。嗣乙○○趁被告甲○○不注意之際，將其拌倒，同時將其
    壓制在地上，陳中南則趁機取下被告甲○○手上之手槍，並
    報警前來處理，當場扣得仿ＢＥＲＥＴＴＡ８４型半自動手
    槍1支（槍枝管制編號0000000000號，含彈匣1
    個）、非制式金屬彈殼2顆以及Ｔ字板手1支，始知上情。
二、案經彰化縣警察局員林分局報請臺灣彰化地方法院檢察署檢
    察官偵查起訴。
    理  由
一、按被告以外之人於審判外之言詞或書面陳述，除法律有規定
    者外，不得作為證據，刑事訴訟法第159條第1項固定有明文
    。惟被告以外之人於審判外之陳述，雖不符第159條之1至第
    159條之4之規定，而經當事人於審判程序同意作為證據，法
    院審酌該言詞陳述或書面陳述作成時之情況，認為適當者，
    亦得為證據；當事人、代理人或辯護人於法院調查證據時，
    知有第159條第1項不得為證據之情形，而未於言詞辯論終結
    前聲明異議者，視為有前項之同意，同法第159條之5定有明
    文。查本案於本院準備程序時，被告就本院下列所引被告以
    外之人於審判外之言詞或書面陳述陳述均同意作為證據，且
    迄至本院審理調查證據時亦未爭執上開證據之證據能力，本
    院審酌該等言詞陳述或書面陳述作成時之情況，並無非法取
    得等不適當之情形，且經本院於審判期日依法進行證據之調
    查、辯論，被告於訴訟上之程序權，已受保障，依刑事訴訟
    法第159條之5之規定，自有證據能力。
二、上開犯罪事實，迭據被告甲○○於警詢、檢察官偵查中及本
    院準備程序及審理時均坦承不諱，核與證人即被害人乙○○
    、陳中南二人分別於警詢及檢察官偵查中之證述情節大致相
    符，有照片16幀、扣押筆錄、扣押物品目錄表及清單、彰化
    縣警察局槍枝初步檢視報告表、內政部警政署刑事警察局刑
    鑑字第0970072471號槍彈鑑定書等資料在卷可憑，此外，復
    有仿ＢＥＲＥＴＴＡ８４型半自動手槍1 支（槍枝管制編號
    0000000000號，含彈匣1個）、非制式金屬彈殼2
    顆以及Ｔ字板手1 支扣案可稽，綜上堪認被告前開自白與事
    實相符，足以採信，本案事證明確，被告犯行循堪認定。
三、按刑法之強盜罪，係以對於被害人施用強暴、脅迫等非法方
    法，所加之威嚇程度足以抑壓被害人之意思自由，達使不能
    抗拒之程度，而取他人之物或使其交付者，即屬之。而所謂
    至使不能抗拒，係指行為人所施用之強暴、脅迫等非法方法
    ，在「客觀上」足使被害人喪失意思自由，並達於不能抗拒
    之程度者而言，即依行為人行為之性質及當時存在之具體情
    狀，可資抑制被害人之抗拒者，即刻相當，至被害人實際上
    有無抗拒，則非所問。又按刑法上所謂兇器，其種類並無限
    制，凡客觀上對於人之生命、身體、安全構成威脅，具有危
    險性之兇器均屬之，且祇須行竊時攜帶此種具有危險性之兇
    器為已足，並不以攜帶之初有行兇之意圖為必要（最高法院
    79年度臺上字第5253號判例參照），查被告持客觀上足以對
    人之身體構成威脅而具有危險性之仿ＢＥＲＥＴＴＡ８４型
    半自動手槍1 支抵住被害人陳中南之右側腰部，後一邊以手
    拉滑套，一邊出言：「我有槍」等語，隨即再以槍抵住乙○
    ○之肚子，客觀上已足以使被害人感受自身生命、身體、安
    全所可能遭受之危險，被告顯係以強暴之方式，使被害人內
    心恐懼、喪失意思自由而達到無法抵抗之程度，以遂行強取
    錢財之目的至明。又被告所持上開槍枝雖經鑑定後不具殺傷
    力，惟客觀上對人之生命、身體安全構成威脅，且其質地堅
    硬而足以重擊被害人供作兇器使用，另本案扣得之Ｔ字板手
    ，頭部呈銷尖狀，若持以攻擊人，堪認對人之生命、身體可
    造成危險，客觀上屬具有危險性之兇器無訛。
四、核被告甲○○所為，係犯強盜罪而有刑法第321條第1 項第3
    款攜帶兇器之情形，應依刑法第330條第1項、第2 項之加重
    強盜未遂罪論處。又被告已著手於強盜犯罪行為之實行，惟
    尚未生強盜財物之犯罪結果，屬未遂犯，爰依刑法第25條第
    2 項規定，按既遂犯之刑減輕之。再查被告曾因違反毒品危
    害防制條例案件，經本院以95年度訴字第16號刑事判決判處
    有期徒刑10月確定；又因違反毒品危害防制條例案件，經本
    院以95年度訴字第1080號刑事判決判處有期徒刑1年2月確定
    ，2案入監接續執行後，適逢中華民國96年罪犯減刑條例公
    佈施行，上開2案經本院以96年度聲減字第228號裁定分別減
    為有期徒刑5月、7月，應執行有期徒刑11月確定，於96年7
    月16日縮短刑期執行完畢等情，有臺灣高等法院被告前案紀
    錄表及臺灣彰化地方法院檢察署刑案資料查註紀錄表各1 份
    附卷可稽，被告於受有期徒刑之執行完畢後，5年內故意再
    犯有期徒刑以上之罪，為累犯，應依刑法第47條第1項之規
    定，加重其刑，並依法先加後減之。爰審酌被告正值壯年，
    僅因一時缺錢花用，竟不謀正途牟利，而以施強暴之方式，
    欲遂其強索他人財物之目的，較具危險性，並造成被害人精
    神上恐懼，嚴重危害社會治安，惟念及被告犯後坦承上開犯
    行，且未造成被害人財物損失，並於警、偵訊中及本院行準
    備程序與審理時均已坦承犯行，顯見被告確有相當悔改之意
    ，犯後態度尚佳，暨其犯罪動機、目的、手段及其生活狀況
    等一切情狀，量處如主文所示之刑，以示懲儆。扣案之仿Ｂ
    ＥＲＥＴＴＡ８４型半自動手槍1支（槍枝管制編號000
    0000000號，含彈匣1個）、非制式金屬彈殼2顆以及
    Ｔ字板手1支，係被告甲○○所有，供被告犯罪所用之物，
    業據被告供明在卷，爰均依刑法第38條第1項第2款規定宣告
    沒收。
據上論斷，應依刑事訴訟法第299條第1項前段、刑法第321條第1
項第3款、第330條第1項、第2項、第25條第2項、第47條第1項、
第38條第1項第2款，判決如主文。
本案經檢察官王元郁到庭執行職務。
中    華    民    國    97    年    10    月    21    日
                  刑事第四庭    審判長法  官  姚銘鴻
                                      法  官  吳俊螢
                                      法  官  葉明松
以上正本證明與原本無異。
如不服本判決，應於判決送達後10日內，向本院提出上訴書狀，
上訴書狀應「敘述具體上訴理由」，並按他造當事人之人數附繕
本。「切勿逕送上級法院」。
中    華    民    國    97    年    10    月    21     日
                                      書記官  郭佳雯
附錄本案論罪科刑法條：
中華民國刑法第330條
犯強盜罪而有第 321 條第 1 項各款情形之一者，處 7 年以上有
期徒刑。
前項之未遂犯罰之。


司法院資訊處製作；財團法人民間司法改革基金會備份。
